【裁判字號】    95,訴,739
【裁判日期】    951117
【裁判案由】    違反毒品危害防制條例
【裁判全文】
臺灣臺南地方法院刑事判決               95年度訴字第739號
公  訴  人  臺灣臺南地方法院檢察署檢察官
被      告  乙○○
上列被告因違反毒品危害防制條例案件，經臺灣臺南地方法院檢
察署檢察官提起公訴（95年度毒偵字第1093號），及臺灣板橋地
方法院檢察署檢察官移送併辦（95年度毒偵字第6795號），被告
於準備程序期日就被訴事實為有罪陳述，本院聽取當事人之意見
後，經合議庭裁定進行簡式審判程序，並判決如下：
    主  文
乙○○連續施用第一級毒品，累犯，處有期徒刑捌月。扣案之注
射針筒貳支均沒收。
    事  實
一、乙○○前曾因犯竊盜及偽造文書等案件，經臺灣臺南地方法
    院、臺灣雲林地方法院各判處有期徒刑9月及3月確定，並定
    執行刑為有期徒刑10月，於民國93年7月6日執行完畢；且於
    91、92年間，因施用毒品案件，經台灣台南地方法院前後2
    次裁定送勒戒處所觀察、勒戒，認均無繼續施用毒品傾向，
    最後一次並於92年10月9日執行完畢釋放，再由臺灣臺南地
    方法院檢察署檢察官於92年10月15日以92年度毒偵字第1657
    號不起訴處分確定，詎仍未戒除毒癮，復再基於施用第一級
    毒品海洛因之概括犯意，於受觀察、勒戒執行完畢釋放後5
    年內，連續於95年4月23日以及95年6月13日前1、2日，分別
    在台南縣關廟鄉○○村○○道路旁以及其位於臺南縣關廟鄉
    ○○村○○○街151號之住處等處，以注射針筒之方式，多
    次施用第一級毒品海洛因，先經警於95年4月23日採其尿液
    送驗，並扣得注射針筒2支，嗣於95年6月13日，再為警查獲
    並經其同意採尿送驗後，而查知上情。
二、案經台南縣警察局歸仁分局報請台灣台南地方法院檢察署檢
    察官偵查起訴，及台灣板橋地方法院檢察署檢察官移送併案
    審理。
    理  由
一、本件被告所犯為死刑、無期徒刑、最輕本刑為三年以上有期
    徒刑以外之罪，亦非屬高等法院管轄之第一審案件，其於準
    備程序進行中，先就被訴事實為有罪之陳述，經法官告知簡
    式審判程序之旨，並聽取公訴檢察官之意見後，依刑事訴訟
    法第273條之1第1項、第273條之2等規定，裁定進行簡式審
    判程序，且不受同法第159條第1項、第161條之2、第161 條
    之3、第163條之1及第164條至第170條所規定證據能力認定
    及調查方式之限制，合先敘明。
二、前開事實，業經被告於本院審理時坦承不諱，而被告於95年
    4月23日以及95年6月13日，分別為警採集之尿液，經均送往
    長榮大學毒物研究中心以酵素免疫分析法EIA篩檢及氣相層
    析質譜儀GC／MS檢驗結果，確均呈現嗎啡陽性反應，此有送
    驗尿液及年籍對照表、長榮大學毒物研究中心確認報告各2
    紙附卷可稽。按海洛因係由嗎啡經化學合成而製得，經注射
    進入人體後，因代謝而分解又生成嗎啡，因此施打海洛因後
    ，由尿液檢驗結果仍為嗎啡反應。是以，被告自白分別於95
    年4月23日以及95年6月13日前1、2日，各施用第一級毒品海
    洛因1次，而其採尿化驗之結果亦確呈現施用海洛因後之代
    謝物即嗎啡陽性反應，乃屬科學上合理之現象，足認被告此
    部分之任意性自白核與事證相符，應堪予採信。再查，被告
    前於91、92年間，即曾因施用毒品案件，經台灣台南地方法
    院前後2次裁定送勒戒處所觀察、勒戒，認均無繼續施用毒
    品傾向，最後一次並於92年10月9日執行完畢釋放，經台灣
    台南地方法院檢察署檢察官於92年10月15日以92年度毒偵字
    第1657號不起訴處分確定等情，有台灣高等法院被告前案紀
    錄表1份附卷可按，被告於觀察、勒戒執行完畢釋放後5年內
    ，再犯本件毒品危害防制條例第10條第1項之罪，依法應予
    追訴。故而，本件事證明確，被告犯行堪以認定。
三、按海洛因係毒品危害防制條例第2條第2項第1款所明定之第
    一級毒品，禁止非法持有及施用，被告非法施用海洛因，核
    其所為，係犯毒品危害防制條例第10條第1項之施用第一級
    毒品罪。再按行為後法律有變更者，適用行為時之法律。但
    行為後之法律有利於行為人者，適用最有利於行為人之法律
    。修正後刑法第2條第1項定有明文。查本件被告行為後，刑
    法第56條連續犯之規定，業於民國94年2月2日修正公布刪除
    ，並於95年7月1日施行，故被告於行為後，新修正之刑法業
    已刪除連續犯之規定，然此刪除將影響行為人刑罰之法律效
    果，自屬法律有變更，依新修正施行之刑法第2條第1項之規
    定，比較新、舊法結果，應以適用被告行為時之法律即舊法
    論以連續犯並加重其刑，較有利於被告（最高法院95年度第
    8次刑事庭會議著有決議意旨可資參照）。本件被告自承其
    於95年4月23日以及95年6月13日，分別施用第一級毒品海洛
    因各1次，二者時間緊接，所犯罪名相同，顯係基於施用第
    一級毒品海洛因之概括犯意反覆為之，應依修正施行前刑法
    第56條連續犯之規定論以一罪並加重其刑。又被告於此期間
    內2次持有第一級毒品海洛因並進而施用，其持有之低度行
    為應為施用之高度行為所吸收，亦不另論罪，公訴人於原起
    訴書中雖未論及連續部分之犯行，然此連續部分之犯行與原
    起訴論罪之犯行部分，既有連續犯之裁判上一罪之關係，本
    院依法自仍應予以審究，併此敘明。再查被告前曾因犯竊盜
    及偽造文書等案件，經法院各判處有期徒刑9月及3月確定，
    並定執行刑有期徒刑10月，於93年7月6日執行完畢，此有臺
    灣高等法院被告前案紀錄表1份附卷足憑，故被告前於受有
    期徒刑執行完畢後，5年以內故意再犯本件有期徒刑以上之
    罪，無論依修正施行前刑法第47條或依修正施行後刑法第47
    條第1項規定，均構成累犯，對被告而言尚無有利或不利之
    情形，自不生新舊法比較之問題，爰逕依修正施行前刑法第
    47 條論以累犯，並遞加重其刑。茲審酌被告前曾因施用毒
    品送強制戒治等處分執行完畢後，猶不思戒絕毒癮、革除惡
    習，顯未能深切悔改並記取教訓，惟念及其施用毒品之犯行
    ，在本質上乃屬自我戕害身心健康之行為，且被告並未因此
    而有破壞社會秩序或侵害他人權益之情形，以及被告犯後坦
    承犯行，態度尚佳等一切情狀，爰量處如主文所示之刑，以
    資懲戒。末按沒收為從刑之一種，且與主刑有從屬關係，依
    從刑附屬於主刑原則，不得就新舊法予以割裂適用（最高法
    院90年度台上字第1731號判決要旨參照）。再查，刑法修正
    後，第38條第1項第2款之文字並無修正，同條第3項之規定
    亦僅係將「犯人」修正為「犯罪行為人」，此文字之變動並
    未涉及實質刑罰內容之變更，故無有利或不利被告之情形，
    自不生新舊法比較之問題，先此敘明。故本件扣案之注射針
    筒2支，均為被告所有，並為被告施用毒品所用之物，業經
    被告自承在卷（本院95年11月14日審理筆錄參見），爰依刑
    法第38條第1項第2款之規定宣告沒收。
四、據上論斷，應依刑事訴訟法第273條之1第1項、第299條第1
    項前段，毒品危害防制條例第10條第1項，刑法第11條前段
    、第2條第1項前段、修正施行前刑法第56條、第47條、第38
    條第1項第2款，判決如主文。
本案經檢察官甲○○到庭執行職務
中    華    民    國    95    年    11    月    17    日
                    刑事第十庭  法  官  林臻嫺
以上正本證明與原本無異。
如不服本判決，應於送達後10日內，向本院提出上訴狀。
                                書記官  許悉愛
中    華    民    國    95    年    11    月    20    日
附錄本案論罪科刑法條全文：
毒品危害防制條例第10條第1項：
施用第一級毒品者，處 6 月以上 5 年以下有期徒刑。


司法院資訊處製作；財團法人民間司法改革基金會備份。
